臺灣桃園地方法院刑事判決　　　　　　　 99年度訴字第773號
公　訴　人　臺灣桃園地方法院檢察署檢察官
被　　　告　曾維程
上列被告因偽造文書等案件，經檢察官提起公訴（98年度偵字第
21917號），本院判決如下：
    主  文
曾維程行使偽造私文書，足以生損害於他人，處有期徒刑伍月，
如易科罰金，以新臺幣壹仟元折算壹日。萬泰商業銀行第000
000000000號小額循環信用貸款申請書George＆Mary現
金卡申請人簽名欄內偽造吳永全之署押壹枚及萬泰商業銀行第0
00000000000號George＆Mary卡申請書申請人簽名欄
及George＆Mary卡約定書收受現金卡及密碼函欄偽造吳永全之署
押各壹枚，均沒收。
    事  實
一、曾維程前於民國93年8 月間經徵得吳永全同意，以吳永全名
    義向新竹國際商業銀行申請第0000000000000000號信用卡使
    用，因而取得吳永全之國民身分證影本及上開信用卡。詎竟
    未經曾維程之同意，基於行使偽造私文書之單一犯意，於民
    國93年12月14日，持前開吳永全之國民身分證影本及信用卡
    ，在桃園縣桃園市○○路上速邁樂加油站內，向不知情之「
    萬泰商業銀行（下稱萬泰銀行）」職員巫健銘出示該國民身
    分證影本及上開信用卡，冒用吳永全之名義，並於萬泰銀行
    第000000000000號小額循環信用貸款George＆Mary現金卡（
    下稱現金卡）申請書上之申請人簽名欄位，偽造吳永全之署
    名1 枚，偽以吳永全之名義，向萬泰銀行提出申請以行使，
    致使萬泰銀行承辦人員誤信為吳永全本人所申請，並於94年
    1 月26日，在桃園縣中壢市○○○路○ 段5 號中油加油站前
    由萬泰銀行職員巫健銘及羅弘安交付第000000000000號之Ge
    orge＆Mary現金卡及密碼函予曾維程，曾維程並於萬泰銀行
    第000000000000號小額循環信用貸款George＆Mary現金卡申
    請人簽名欄及萬泰銀行第000000000000號小額循環信用貸款
    George＆Mary現金卡收受現金卡及密碼函欄位各偽造吳永全
    之簽名1 枚，用以表示「吳永全」同意申請上開現金卡及已
    收受現金卡及密碼函，並持以交付巫健銘及羅弘安行使，足
    生損害於吳永全及萬泰銀行對於現金卡管理之正確性；曾維
    程取得該現金卡後，復基於利用自動付款設備詐欺之接續犯
    意，在附表所示時、地或利用網路轉帳之方式，輸入現金卡
    貸款密碼及預借現金數額之不正當方法，預借現金，使該自
    動櫃員機或銀行之付款設備辨識系統誤認係現金卡申請名義
    人吳永全之真正借款而陷於錯誤，致交付如附表所示之金額
    。嗣因吳永全查覺其遭人冒用名義申辦上開現金卡而報警查
    知上情。
二、案經桃園縣政府警察局平鎮分局報請臺灣桃園地方法院檢察
    署檢察官偵辦起訴。
        理  由
壹、證據能力部分
    本件認定事實引用之卷內所有文書證據卷證資料，與本案具
    有實質關連性，復無證據證明係公務員違背法定程序取得，
    且被告於言詞辯論終結前均未表示異議，均應認有證據能力
    ，合先敘明。
貳、實體部分
    訊據被告曾維程固坦承曾在萬泰銀行現金卡申請書填載吳永
    全之姓名及領得吳永全名義之現金卡使用等情，惟辯稱上開
    現金卡之申請係徵得吳永全之同意，並無偽造文書及詐欺犯
    罪云云。經查：被告就本件萬泰銀行現金卡之申請及取得，
    於偵查中係供述：約在95年時，在桃園市○○路的精工加油
    站，那時有人在拉廣告，我回去後就到平鎮市○○路公司問
    告訴人是否同意，填完資料再寄回銀行（見偵查卷第71頁）
    ；是吳永全拿身分證到伊公司，並在伊公司影印，影印後連
    同申請表一起寄到銀行，就把證件還給吳永全（見偵查卷第
    71 頁 、第96頁），現金卡是寄到平鎮市○○路605 號公司
    內，信封上直接寫吳永全收，不是信用卡公司直接交付，是
    用寄的，只記得現金卡公司打來公司確認是否有收到而已，
    並沒有確認伊是否為吳永全本人，當時是留公司及鄭珮文的
    電話等語（見偵查卷第106 頁），於審理中原亦稱：其是在
    桃園縣平鎮市○○路605 號徵得吳永全同意後，影印吳永全
    之身分證後填載萬泰銀行信用卡申請書寄回萬泰銀行，之後
    萬泰銀行寄現金卡至上開地址由被告予以簽收，繼而於如附
    表所示時間、地點預借現金等語（見本院卷第33頁），是被
    告確有於案發時間、地點以吳永全之名義申請並取得本案現
    金卡使用一節，應堪認定。其於本案經傳訊證人巫健銘及羅
    弘安到庭證述後反改稱：本案現金卡申請書上資料係伊填載
    ，申請人欄吳永全之簽名係何人簽寫，伊已忘記，吳永全之
    簽名並非伊字跡，本案現金卡領取書上吳永全之簽名並非伊
    簽寫，當時應該係前去搭載吳永全後才一同前去領取本案現
    金卡云云，顯係飾卸之詞。又被告雖辯稱本案萬泰銀行現金
    卡之申請係經吳永全之同意云云，惟據證人即被害人吳永全
    到庭證述，伊沒有在93年12月間以其名義為被告辦理萬泰銀
    行現金卡，伊不同意被告以其名義辦理萬泰銀行現金卡，伊
    並未收到萬泰銀行現金卡，亦未在94年1 月26日下午4 時15
    分，到中壢市○○○路○ 段5 號加油站領取本案萬泰銀行信
    用卡，萬泰銀行現金卡申請書及約定書上吳永全之字樣均不
    是伊親筆簽名等語（見本院卷第124 至125 頁），佐以被害
    人吳永全前於93年8 月間即與被告一同新竹國際商業銀行（
    嗣更名為渣打國際商業銀行）申請信用卡供被告使用（見偵
    查卷第107 頁、第92至93頁），於不及4 個月內，如吳永全
    亦同意被告以其名義申請本件現金卡供被告使用，吳永全自
    得循同一模式，由吳永全出面並在現金卡申請書上簽名並取
    得現金卡後交予被告使用，何需由被告自行在本案現金卡申
    請書上填載吳永全之年籍及其使用之行動電話0000000000、
    室內電話00-0000000等事項於本案現金卡申請書上，繼而交
    付予銀行職員巫健銘，並經銀行與所載之鄭珮文確認是否認
    識吳永全，而確認核卡後，復以電話與職員巫健銘、羅弘安
    約定在加油站前取得現金卡及密碼函？佐以證人巫健銘、羅
    弘安於審理中證述：確係經持有證件之本人填載現金卡申請
    書及確認係申請書所附身分證影本之本人後始交付現金卡等
    語，核與前揭被告所述供述：本案申請書及現金卡及密碼函
    既均係被告曾維程偽載吳永全之姓名等語相符（見偵查卷第
    132 頁、第135 頁及本院卷第144 至146 頁、第168 至173
    頁），足認巫健銘、羅弘安均誤認被告曾維程即係吳永全本
    人而受理本案現金卡之申請，繼而與被告約定交付密碼函及
    現金卡之地點後持以交付，另參諸證人鄭珮文雖到庭證述：
    吳永全有將其身分證及健保卡交給伊去影印，地點是在元瓏
    公司，伊去影印吳永全上開雙證件時，印象中是吳永全與被
    告在元瓏公司作了一些交談之後，由被告拿了吳永全的雙證
    件讓伊去影印，但是印象中伊不清楚是何原因要影印雙證件
    ，在吳永全將證件拿給被告，被告請伊影印，被告和吳永全
    並沒有告訴伊影印吳永全的雙證件作何用途等語（見本院卷
    第147 頁背面），則吳永全縱曾交付身分證供被告影印，惟
    尚不得證明即係經被告同意申請本件現金卡使用，是被告辯
    稱鄭珮文得證明本案現金卡之申請係經吳永全同意云云，尚
    不足取，是被告確實未經吳永全同意即擅自以影印所得之吳
    永全身分證影本，向萬泰銀行申請本案現金卡使用一節，堪
    以認定，應依法論科。
三、論罪科刑部分：
（一）查被告偽以「吳永全」之名義申辦本件現金卡，並先於萬
      泰銀行小額循環信用貸款申請書「George＆Mary」現金卡
      （詳偵卷第73頁）申請人簽名欄偽造「吳永全」簽名1 枚
      ，偽以表示「吳永全」同意申請上開現金卡而持以行使，
      並於萬泰銀行「George＆Mary」卡申請書（見偵卷第103
      頁正面）申請人簽名欄偽造「吳永全」簽名1 枚，又於萬
      泰銀行「George＆Mary」卡約定書（見偵卷第103 頁背面
      ）收受現金卡及密碼函欄偽造「吳永全」簽名1 枚而持以
      行使，用以表示吳永全同意上開約定事項及收受上開現金
      卡及密碼函，均足生損害於「吳永全」本人及萬泰銀行對
      於現金卡管理之正確性。核被告此部分所為，均係犯刑法
      第216 條、第210 條之行使偽造私文書罪。被告偽造「吳
      永全」署押乃偽造私文書之部分行為，偽造私文書後持以
      行使，偽造之低度行為為行使之高度行為所吸收，均不另
      論罪。被告係基於冒用「吳永全」之名義取得現金卡單一
      犯意，而接續行使上開偽造之私文書，僅侵害一個法益，
      只論以一罪。
（二）被告取得本件現金卡後，復於附表所示之時地或利用網路
      轉帳之方式，輸入現金卡之密碼及預借現金數額之不正方
      法而預借現金，使銀行自動付款設備辦識系統誤認係「吳
      永全」本人借款而陷於錯誤，致交付如附表所示之金額。
      核被告此部分所為，係犯刑法第339 條之2 第1 項之利用
      自動付款設備詐欺罪。被告固於附表所示之時地多次利用
      自動付款設備詐得如附表所示之金額，然均係基於同一利
      用自動付款設備詐欺罪名下之接續行為，只論以一罪。
（三）又刑法於95年7月1日修正施行後，關於想像競合犯「一行
      為」之概念，宜配合法律之修正而為適當之變更、擴張，
      乃在牽連犯刪除後，擴張想像競合犯之「一行為」概念，
      認係「法律概念之一行為」，藉以區分「自然概念之一行
      為」。本件被告所犯行使偽造私文書、利用自動付款設備
      詐欺2 罪間，係基於單一冒用現金卡消費之決意，為達成
      該犯行所為之各個舉動，應屬一行為，其一行為觸犯上開
      2 罪名，為想像競合犯，應從一重之行使偽造私文書罪處
      斷。按刑法第55條規定：一行為而觸犯數罪名者，從一重
      處斷。此所謂「從一重處斷」，即指從其所觸犯之數罪名
      中，選擇其中最重之一罪予以論罪科刑之意。故法院若依
      上述規定選擇其中最重之一罪論科，即應排除其他輕罪部
      分之處斷。是以從一重處斷之罪部分，如無共同正犯、連
      續犯或累犯之情形，縱令輕罪部分有之，僅於輕罪部分之
      理由內併予論述即可，不應於所論斷之重罪主文內為共犯
      、連續犯或累犯之諭示，最高法院94年度台上字第6592號
      判決意旨參照。查被告前因偽造文書案件，經本院以91年
      訴字第537 號刑事判決判處有期徒刑1 年，減為有期徒刑
      6 月確定，並於97年2 月1 日易科罰金執行完畢，有臺灣
      高等法院被告前案紀錄表可憑，被告固於前案執行完畢後
      5 年內，故意再犯附表編號14至20之利用自動付款設備詐
      欺之有期徒刑以上之罪，然本案既以從一重之行使偽造私
      文書處斷，揆之前揭最高法院判決意旨，自無庸再論以累
      犯。
（四）被告既係基於單一決意而觸犯上開2罪，上開2罪犯罪時間
      復接續進行，而持續發生至95年7月1日刑法修正施行及96
      年4月24日（即中華民國九十六年罪犯減刑條例犯罪減刑
      時點）以後，自無新舊法比較及前開減刑條例之適用，併
      予敘明。
（五）爰審酌被告正值青壯，竟不思以正常管道賺取財物，到案
      後復矢口否認犯行，供詞反覆，惟嗣後業將相關預借現金
      之款項返還予萬泰銀行，容有悔意，並兼衡其犯罪之動機
      、目的、手段、生活狀況、智識程度等一切情狀，量處如
      主文所示之刑並諭知易科罰金折算標準。至被告在萬泰商
      業銀行第000000000000號小額循環信用貸款申請書George
      ＆Mary現金卡申請人簽名欄內（詳偵卷第73頁）偽造吳永
      全之署押壹枚及萬泰商業銀行第000000000000號George＆
      Mary卡申請書申請人簽名欄（見偵卷第103 頁正面）及Ge
      orge＆Mary卡約定書收受現金卡及密碼函欄（見偵卷第10
      3 頁背面）偽造吳永全之署押各壹枚，均係偽造之署押，
      應依刑法第219 條之規定宣告沒收。
據上論斷，應依刑事訴訟法第299 條第1 項前段，刑法第216 條
、第210 條、第339 條之2 第1 項、第55條、第41條第1 項前段
、第219 條，刑法施行法第1 條之1 第1 項、第2 項但書，判決
如主文。
中    華    民    國    100   年    5     月    3     日
                  刑事第九庭  審判長法官  吳為平
                                    法官  蘇琬能
                                    法官  王秀慧
以上正本證明與原本無異。
如不服本判決應於收受判決後10日內向本院提出上訴書狀，並應
敘述具體理由。其未敘述上訴理由者，應於上訴期間屆滿後20日
內向本院補提理由書( 均須按他造當事人之人數附繕本) 「切勿
逕送上級法院」。
                                  書記官  張懿昀
中    華    民    國   100    年    5     月    4     日
所犯法條：
中華民國刑法第216條
（行使偽造變造或登載不實之文書罪）
行使第210條至第215條之文書者，依偽造、變造文書或登載不實
事項或使登載不實事項之規定處斷。
中華民國刑法第210條
（偽造變造私文書罪）
偽造、變造私文書，足以生損害於公眾或他人者，處5年以下有
期徒刑。
中華民國刑法第339條之2
（違法由自動付款設備取得他人之物之處罰）
意圖為自己或第三人不法之所有，以不正方法由自動付款設備取
得他人之物者，處 3 年以下有期徒刑、拘役或 1 萬元以下罰金
。
以前項方法得財產上不法之利益或使第三人得之者，亦同。
附表：
┌──┬──────┬─────┬────┬─────────┐
│編號│時間        │貸款金額  │提款銀行│ 提款地點         │
│    │            │（新台幣）│        │                  │
├──┼──────┼─────┼────┼─────────┤
│ 1  │94年1月28日 │3萬元     │萬泰銀行│桃園縣中壢市○○路│
│    │            │          │新生分行│188號             │
├──┼──────┼─────┼────┼─────────┤
│ 2  │94年1月28日 │3萬元     │萬泰銀行│桃園縣中壢市○○路│
│    │            │          │新生分行│188號             │
├──┼──────┼─────┼────┼─────────┤
│ 3  │94年7月1日  │2900元    │大眾銀行│桃園縣中壢市中央西│
│    │            │          │中壢分行│路二段152號       │
├──┼──────┼─────┼────┼─────────┤
│ 4  │94年8月4日  │2 萬元（起│萬泰銀行│桃園縣中壢市○○路│
│    │            │訴書誤載為│新生分行│188號             │
│    │            │3萬 元）  │        │                  │
├──┼──────┼─────┼────┼─────────┤
│ 5  │94年8月4日  │2萬元     │萬泰銀行│桃園縣中壢市○○路│
│    │            │          │新生分行│188號             │
├──┼──────┼─────┼────┼─────────┤
│ 6  │95年4月4日  │1萬元     │萬泰銀行│桃園縣中壢市中央東│
│    │            │          │中壢分行│路13之1號         │
├──┼──────┼─────┼────┼─────────┤
│ 7  │95年10月10日│5000元    │臺灣銀行│桃園縣中壢市○○路│
│    │            │          │內壢分行│125號             │
├──┼──────┼─────┼────┼─────────┤
│ 8  │95年10月10日│1000元    │臺灣銀行│桃園縣中壢市○○路│
│    │            │          │內壢分行│125號             │
├──┼──────┼─────┼────┼─────────┤
│ 9  │95年12月5日 │2000元    │臺灣銀行│桃園縣平鎮市○○路│
│    │            │          │平鎮○○○○段11號          │
├──┼──────┼─────┼────┼─────────┤
│ 10 │96年1月17日 │3000元    │萬泰銀行│桃園縣中壢市○○路│
│    │            │          │新生分行│188號             │
├──┼──────┼─────┼────┼─────────┤
│ 11 │96年2月7日  │2000元    │臺灣銀行│桃園縣中壢市○○路│
│    │            │          │內壢分行│125號             │
├──┼──────┼─────┼────┼─────────┤
│ 12 │96年3月12日 │2000元    │臺新銀行│桃園縣平鎮市崇義6 │
│    │            │          │中壢分行│路2號1樓          │
├──┼──────┼─────┼────┼─────────┤
│ 13 │96年7月5日  │3000元    │萬泰銀行│桃園縣中壢市○○路│
│    │            │          │新生分行│188號             │
├──┼──────┼─────┼────┼─────────┤
│ 14 │97年5月31日 │1764元    │萬泰銀行│地點不詳          │
│    │            │          │網路分行│                  │
├──┼──────┼─────┼────┼─────────┤
│ 15 │97年6月9日  │4000元    │萬泰銀行│地點不詳          │
│    │            │          │網路分行│                  │
├──┼──────┼─────┼────┼─────────┤
│ 16 │97年7月2日  │5000元    │土地銀行│地點不詳          │
├──┼──────┼─────┼────┼─────────┤
│ 17 │97年8月7日  │5700元    │萬泰銀行│地點不詳          │
│    │            │          │網路分行│                  │
├──┼──────┼─────┼────┼─────────┤
│ 18 │98年4月3日  │8000元    │萬泰銀行│桃園縣中壢市○○路│
│    │            │          │新生分行│188號             │
├──┼──────┼─────┼────┼─────────┤
│ 19 │98年4月30日 │8000元    │萬泰銀行│地點不詳          │
│    │            │          │網路分行│                  │
├──┼──────┼─────┼────┼─────────┤
│ 20 │98年6月21日 │8000元    │華南銀行│桃園縣中壢市○○路│
│    │            │          │中壢分行│35號              │
└──┴──────┴─────┴────┴─────────┘